臺灣高雄地方法院交通事件裁定　　　 100年度交聲字第2033號
原處分機關　高雄市政府交通局
異　議　人　沈坤
上列受處分人因違反道路交通管理處罰條例案件，對於高雄市政
府交通局所為之處分（原處分：高市府交裁字第裁32-B00000000
號），聲明異議，本院裁定如下：
    主  文
原處分撤銷。
沈坤汽車駕駛人，駕車行經有燈光號誌管制之交岔路口闖紅燈
，處罰鍰新臺幣貳仟柒百元，並記違規點數點；又行車執照有
效期屆滿不依規定換領而駕駛，處罰鍰新臺幣壹仟貳百元。
    理  由
一、原處分意旨略以：異議人即受處分人沈坤於民國99年1 月
    22日下午1 時22分騎乘車號XOJ-199 號重型機車（行車執照
    有效期已於91年9 月27日屆滿），行經高雄市○○區○○路
    與竹圍路口處之有燈光號誌管制交岔路口，因闖越紅燈，經
    高雄市政府警察局左營分局攔停舉發，並開高市警交字第B0
    0000000 號舉發違反道路交通管理事件通知單（下稱舉發通
    知單），而高雄市政府交通局依據道路交通管理處罰條例第
    15條第1 項第5 款、第53條第1 項規定，於100 年9 月15日
    以高市交裁字第裁32-B00000000號裁決書（下稱裁決書）裁
    處異議人罰鍰新臺幣（下同）3,900 元。異議人接獲裁決書
    後，不服上開裁決處分，於法定期間內向本院聲明異議。
二、本件異議意旨略以：異議人於上開時、地經過文橫路時，當
    時明明不是紅燈，異議人根本沒有闖紅燈，是警察搞錯了，
    且異議人沒有收到紅單，無法知道繳納期限及應繳金額，為
    何可以提高罰鍰金額，請求撤銷原處分等語。
三、按汽車行車執照及拖車使用證有效期屆滿，不依規定而行駛
    者，處汽車所有人或領用人新臺幣900 元以上1,800 元以下
    罰鍰，道路交通管理處罰條例第15條第1 項第5 款定有明文
    。次按汽車駕駛人，行經有燈光號誌管制之交岔路口闖紅燈
    者，處新台幣1,800 元以上5,400 元以下罰鍰，道路交通管
    理處罰條例第53條第1 項亦定有明文。而汽車駕駛人有第53
    條之情形者，除依原條款處罰鍰外，並記違規點數3點 ，道
    路交通管理處罰條例第63條第1 項第3 款亦定有明文
四、經查，首先，異議人沈坤於99年1 月22日下午1 時22分騎
    乘車號XOJ-199 號重型機車（行車執照有效期已於91年9 月
    27 日 屆滿），行經高雄市○○路與竹圍路口處之有燈光號
    誌管制交岔路口，因闖越紅燈，經高雄市政府警察局左營分
    局攔停舉發等事實，業據證人即本件舉發員警陳振成於本院
    審理時證稱：本件交通違規事件是由伊舉發的，伊於99年 1
    月22日12時至14時執行臨檢勤務，是站在文橫路上的路邊進
    行臨檢，於13時22分許，發現1 名男子騎乘機車，行經高雄
    市○○區○○路、竹圍路口，南向北方向行駛，該男子由南
    向北行駛，是沿著文橫路直行，闖南往北方向的紅燈，伊發
    現之後，立即將該男子攔下，他說沒有闖紅燈，伊請他回頭
    看剛剛闖紅燈的號誌，當時號誌還是紅燈，看完之後，該男
    子堅持說他沒有闖紅燈，伊就當場宣讀該男子的違規事項，
    請他出示機車駕照、行照，該男子未攜帶行照，伊就依闖紅
    燈、未攜帶行車執照開出舉發通知單，伊請該男子簽名，但
    他拒簽，伊就將舉發通知單3 聯中的紅色通知單交給該男子
    收執，他有收下，伊在第2 聯黃單上註記「拒簽」，因為當
    時該男子若是拒簽收的話，伊會在黃單上寫上「拒簽收」，
    因為他只有拒簽，所以伊才註記「拒簽」，該違規男子就是
    沈坤等語屬實（見本院卷第17頁反面至第19頁），並有員
    警職務報告1 份、證人陳振成所繪現場圖1 紙及上開舉發通
    知單、裁決書各1 份附卷可稽（見本院卷第7 、9 、15、20
    頁），質諸證人陳振成上開供述情節，除能具體描述其當時
    所見之情況外，且亦無矛盾之處，而參以其係在文橫路上執
    行臨檢勤務，對於文橫路上之交通狀況當會特別注意，是其
    全程目賭異議人闖越紅燈之事實後，始加以攔停並開單舉發
    ，斯時既僅有異議人1 人闖越紅燈，且證人陳振成於發現違
    規情事後立即攔停異議人，衡情證人陳振成應可明確判斷係
    異議人違規，而無誤認之可能，再以證人陳振成與異議人素
    不認識，亦無仇隙，業據證人陳振成證述在卷（見本院卷第
    18頁反面），則證人陳振成基於其維護交通秩序之職務所為
    之舉發，應無任意構陷異議人違規之由，亦已足認證人上開
    證詞為真。是異議人辯稱其並未於上開時、地闖越紅燈，且
    未收到舉發通知單云云，要屬卸責杜撰之詞，不足採信。又
    本件異議人所有、車號XOJ-199 號重型機車之行車執照有效
    期已於91 年9月27日屆滿，亦有機車車籍查詢資料1 份在卷
    可稽（見本院卷第5 頁反面），是原處分機關據此，對異議
    人「行車執照有效期屆滿不依規定換領而駕駛」之違規行為
    裁罰，亦非無據，異議人辯稱僅應裁罰未帶行車執照云云，
    容有誤會，而非可採認。
五、復按聲明異議，屬一種司法救濟途徑，由法院審查受處分人
    所涉之違規事實是否成立，及原處分所適用之法條是否正確
    、裁罰是否適當，因法院負有司法審查之作用，對原處分失
    當時，應自為處分，就罰鍰、吊照及安全講習等處罰效果，
    宜為一併重新諭知（參照臺灣高等法院暨所屬法院98年法律
    座談會刑事類提案第23號問題(二)審查意見）。從而，原處分
    關於罰鍰部分之裁決雖無不當，且本件異議亦無理由，然原
    處分漏未就異議人闖越紅燈之違規行為記違規點數3 點，則
    有未洽，自應由本院將原處分全部撤銷，並依道路交通管理
    處罰條例第15條第1  項第5 款、第53條第1 項、第63條第1
    項第3 款及違反道路交通管理事件統一裁罰基準表之規定，
    另為裁定如主文第2 項所示。
六、依道路交通事件處理辦法第19條前段，裁定如主文。
中    華    民    國    100  年    12  月    30  日
                          交通法庭  法  官  陳盈吉
以上正本證明與原本無異。
如不服本裁定，應於收受送達後5 日內向本院提出抗告狀。
中    華    民    國    100  年    12  月    30  日
                                    書記官  陳展榮